臺灣桃園地方法院刑事判決
111年度金訴字第306號
公  訴  人  臺灣桃園地方檢察署檢察官 
被      告  宋承豫


上列被告因詐欺等案件，經檢察官提起公訴（110年度偵字第415
37號、111年度偵字第3573號），被告於準備程序中就被訴事實
為有罪之陳述，經告知簡式審判程序之旨，並聽取公訴人、被告
之意見後，本院合議庭裁定由受命法官獨任進行簡式審判程序，
判決如下：
    主  文
宋承豫共同犯洗錢防制法第十四條第一項之一般洗錢罪，處有期
徒刑肆月，併科罰金新臺幣壹萬元，罰金如易服勞役，以新臺幣
壹仟元折算壹日。未扣案之犯罪所得新臺幣玖仟元沒收，於全部
或一部不能沒收或不宜執行沒收時，追徵其價額。
宋承豫被訴如附表所示詐欺何雨甄部分免訴。
    事  實
一、宋承豫依其智識程度與社會生活經驗，可預見在一般正常情
    況下，有使用金融帳戶收受、提領款項需求之人，應會使用
    自己之帳戶，以避免假手他人帳戶可能遭侵占款項或事後發
    生無謂爭議，實無委由他人提供帳戶收受及提領款項後，再
    予轉交之必要，而若有人刻意使用他人帳戶存取款項，亦可
    預見可能係要利用人頭帳戶以作為收受詐欺款項等不法使用
    ，並藉此隱匿詐欺款項之去向、所在，竟仍基於上揭情節縱
    使發生亦不違反其本意之不確定故意，而與詐欺集團成員蔡
    佳翰（所涉詐欺犯行部分，刻由臺灣桃園地方檢察署偵辦中
    ），共同意圖不法之所有，基於詐欺取財與洗錢之犯意聯絡
    ，於民國110年4月間某日，在其桃園市○鎮區○○路000巷00弄
    00號住處附近，將其所申辦之臺灣土地銀行帳號0000000000
    00號帳戶（下稱土銀帳戶）交由蔡佳翰使用，並取得新臺幣
    （下同）9,000元之代價，同時允諾若有款項存入前開帳戶
    ，會依蔡佳翰指示於提領後將款項交予蔡佳翰。嗣蔡佳翰所
    屬詐騙集團成員即於110年4月21日下午1時7分許，利用LINE
    通訊軟體向盧雅裕佯稱投資ETX賺錢機會，使盧雅裕陷於錯
    誤，將57萬元匯入該土銀帳戶中。宋承豫再按蔡佳翰指示，
    持其所有之土銀帳戶存摺、提款卡，於110年4月21日下午3
    時50分許，前往桃園市○○區○○路000號土地銀行北中壢分行
    欲提領上開款項，而掩飾詐欺犯罪所得之去向時，為銀行人
    員察覺有異，通報警方到場而查獲，始悉上情。
    理  由
壹、有罪部分
一、上揭犯罪事實，業據被告宋承豫於本院準備程序時（見金訴
    字卷第43頁）自白不諱，且與證人即告訴人盧雅裕偵查時證
    述情節大致相符（見偵字41537卷第31至33頁），並有內政
    部警政署反詐騙諮詢專線紀錄表、苗栗縣警察局竹南分局大
    山派出所受理詐騙帳戶通報警示簡便格式表、金融機構聯防
    機制通報單、帳戶個資檢視、通訊軟體LINE聯絡人主頁及對
    話紀錄翻拍照片、轉帳紀錄、土銀帳戶000000000000號存摺
    影本、臺灣土地銀行中壢分行110年5月18日中壢字第110000
    1835號函暨所附客戶基本資料、交易明細資料、被告與蔡佳
    翰通訊軟體對話紀錄翻拍照片、查獲現場照片等證據資料在
    卷可稽（見偵字41537卷第57至58頁、61頁、65頁、69頁、9
    1至93頁、95至109頁、113至115頁，偵字3573卷第39頁、41
    至49頁、77至81頁），足認被告之上開任意性自白，核與事
    實相符，而堪採信。
二、按刑法第339條第1項之普通詐欺取財罪係以意圖為自己或第
    三人不法之所有，以詐術使人將本人或第三人之物交付，為
    其犯罪之基本構成要件，此觀該等條項之規定自明。又詐欺
    取財罪，係目的犯，以意圖為自己或第三人不法之所有，為
    其特別之主觀構成要件要素，而在行為人實行詐欺取財犯行
    之最終目的係在取得所騙取財物現實占有（持有）之場合，
    則出面自帳戶領取被害人遭詐騙款項之行為，因係該罪目的
    行為之一部，亦屬詐欺取財罪之部分構成要件行為，苟有參
    與其事，即係分擔實行詐欺取財之犯罪行為。況被害人遭詐
    騙後，雖已將款項匯入（或經再轉入）指定之某帳戶，但相
    關款項在遭實際提領前，該帳戶隨時有被查覺而遭凍結之可
    能，故分擔出面提領詐騙款項之工作，更是最終完成詐欺取
    財犯行之關鍵行為（最高法院107年度台上字第1851號判決
    意旨參照）。邇來詐欺集團以各種話術詐騙被害人，誘使被
    害人匯款後，再由特定人持提款卡從自動櫃員機提款，或臨
    櫃辦理提款，以此方式取得被害人款項，時有所聞，政府或
    金融機構亦一再宣導或張貼警語，勸誡民眾切末因貪圖小利
    而擔任提款車手，以免淪為詐欺集團共犯，被告行為時為20
    餘歲之成年人，對此等公告周知之訊息應能認知，且一般人
    至金融機構開戶本屬易事，根本無借用他人帳戶之必要，即
    便有資金進出帳戶之需求，自行開戶、管理帳戶資金進出即
    可，豈有向他人徵求帳戶之需要，蓋向他人借用帳戶必須擔
    負資金遭帳戶真正所有人提領之風險，由此可知，匯入帳戶
    之款項應屬不法，為逃避偵查犯罪機關之追查，方有借用帳
    戶之需求，否則非親非故之人無端借用帳戶，豈不怪哉。被
    告為具備正常智識之成年人，亦自承係為貪圖出借帳戶之報
    酬而提供金融帳戶予蔡佳翰使用，顯見被告當能預見其土銀
    帳戶匯入之款項屬於被害人遭詐騙所匯入，蔡佳翰方才向其
    借用帳戶以規避刑責，則被告有此認知，仍應允蔡佳翰借用
    帳戶，更進一步聽從指示領款，被告所為已屬參與分擔詐欺
    取財構成要件之行為，為詐欺取財罪之正犯。
三、洗錢防制法業於105年12月28日修正公布，並於106年6月28
    日生效施行（下稱新法）。修正前該法（下稱舊法）第1條
    揭櫫之立法目的為「防制洗錢，追查重大犯罪」，而本次修
    法後修正為「為防制洗錢，打擊犯罪，健全防制洗錢體系，
    穩定金融秩序，促進金流之透明，強化國際合作」，其立法
    目的及保護法益，已自單純國家對重大（特定）犯罪之追訴
    及處罰，擴增至防制洗錢體系之健全、金融秩序之穩定及透
    明金流軌跡之建置。至於洗錢犯罪本質在於影響合法資本市
    場並阻撓偵查，且洗錢之行為包含處置（即將犯罪所得直接
    予以處理）、多層化（即為使偵查機關難以追查金流狀況，
    以迂迴層轉、化整為零之多層化包裝方式，掩飾或隱匿特定
    犯罪所得）及整合（即收受、持有或使用他人犯罪所得，使
    該犯罪所得披上合法之外衣，回歸正常金融體系）等各階段
    行為，其模式不祗一端，故為澈底打擊洗錢犯罪，新法乃參
    照相關國際標準建議及公約之洗錢行為定義，將洗錢行為之
    處置、多層化及整合等各階段，全部納為洗錢行為，而於新
    法第2條規定：「本法所稱洗錢，指下列行為：一、意圖掩
    飾或隱匿特定犯罪所得來源，或使他人逃避刑事追訴，而移
    轉或變更特定犯罪所得。二、掩飾或隱匿特定犯罪所得之本
    質、來源、去向、所在、所有權、處分權或其他權益者。三
    、收受、持有或使用他人之特定犯罪所得。」以求與國際規
    範接軌。從而，行為人對於特定犯罪所得，基於洗錢之犯意
    ，參與整體洗錢過程中任一環節之處置、分層化或整合行為
    ，致生新法所保護法益之危險者，即應屬新法所欲禁絕之洗
    錢行為。基此，洗錢之定義，在新法施行後，與舊法之規定
    已然有別，因而過往實務見解認為，行為人對犯特定犯罪所
    得之財物或利益作直接使用或消費之處分行為，或僅將自己
    犯罪所得財物交予其他共同正犯，祗屬犯罪後處分或移轉贓
    物之行為，非本條例所規範之洗錢行為，已與新法所規定之
    洗錢態樣有所扞格。因為行為人如意圖掩飾或隱匿特定犯罪
    所得來源，而將特定犯罪所得直接消費處分，或移轉交予其
    他共同正犯予以隱匿，甚或交由共同正犯以虛假交易外觀掩
    飾不法金流移動，依新法規定，皆已侵害新法之保護法益，
    係屬新法第2條第1或2款之洗錢行為，尚難單純以不罰之犯
    罪後處分贓物行為視之（最高法院110年度台上字第809號判
    決意旨參照）。查，「洗錢」一詞雖屬法律用語，一般
    民眾難以真正瞭解其義，或許無法精準說出洗錢之態樣，但
    任何具備正常智識之成年人對於帳戶內款項遭領出並交予身
    份不明之人士後，款項最終去向將陷於不明，不論是匯款之
    被害人或追查犯罪之檢、警，均無從依現有資料追查款項下
    落等情，應能輕易知悉。本件被告既然可預見提領之款項屬
    於詐欺贓款，於提領款項後，復欲將款項交付予蔡佳翰，當
    可知悉此方式將製造金流之斷點，致無從或難以追查前揭犯
    罪所得，而掩飾或隱匿該犯罪所得之去向，自屬洗錢防制法
    所規範之洗錢行為。 
四、綜上，本件事證明確，被告犯行堪以認定，應予依法論科。
五、論罪科刑
　 （一）核被告所為，係犯洗錢防制法第14條第1 項之一般洗
         錢罪、刑法第339 條第1 項之詐欺取財罪。又依卷內
         證據僅得證明被告係與蔡佳翰聯繫並提供土銀帳戶，
         且依蔡佳翰指示提領款項，尚無其他積極證據足證被
         告知悉另有除蔡佳翰以外之人共同參與本件詐欺取財
         等犯行，或確有3人以上之共同正犯參與本案詐欺取財
         之過程，蓋1人分飾多角，亦屬可能之事，依罪證有疑
         利於被告之原則，尚難認為本案被告涉有刑法第339條
         之4第1項第2款所定三人以上共同犯詐欺之加重詐欺犯
         行。
　 （二）被告與蔡佳翰及蔡佳翰所屬真實身分不詳之詐欺集團
         成員，就上開犯行間，係在合同意思範圍內，各自分
         擔犯罪行為之一部，並相互利用他人之行為，以達遂
         行詐欺取財及洗錢等犯行，有犯意聯絡及行為分擔，
         應依刑法第28條規定論以共同正犯。被告提領被害人
         之匯款，所為既係在接力完成該次詐欺犯罪最終之取
         款階段，使犯罪臻於既遂，亦係在隱匿該筆犯罪所得
         ，著手開始洗錢犯罪，是其所犯之詐欺罪與洗錢罪2罪
         間，行為有部分重疊，應屬想像競合犯，應依刑法第5
         5條前段之規定，從一重之一般洗錢罪處斷。
　 （三）按犯洗錢防制法第14條、第15條之罪，在偵查或審判
         中自白者，減輕其刑，洗錢防制法第16條第2 項定有
         明文。被告於本院準備程序中就其所犯洗錢罪坦承不
         諱，依洗錢防制法第16條第2項規定，減輕其刑。
　 （四）爰審酌被告提供其申辦之土銀帳戶資料予詐欺集團成
         員蔡佳翰，遂行詐欺犯行，且製造金流斷點，掩飾詐
         欺犯罪所得去向，破壞社會治安與金融秩序，並造成
         告訴人受有財產上之損害，所為實屬不該，惟考量被
         告於偵查中坦認客觀犯行之經過；於審理時就其犯行
         坦承不諱，態度尚可；另斟酌告訴人盧雅裕遭詐騙匯
         入土銀帳戶內之款項57萬元業已取回，有臺灣土地銀
         行中壢分行111年6月14日中壢字第0000000000號函、
         本院公務電話紀錄表在卷可查（見金訴字卷第23頁、5
         5頁、57頁），參酌告訴人就本件表示依法處理之意見
         、被告之犯罪動機暨其生活及經濟狀況、職業、素行
         、年紀及智識程度(見偵字41537卷第15頁)等一切情狀
         ，量處如主文所示之刑，並諭知罰金如易服勞役之折
         算標準。
六、沒收
   （一）被告自承本件犯行所獲得之款項共計9,000元，該款項
         並未扣案且為其詐欺犯行之犯罪所得，應依刑法第38
         條之1第1項前段、第3項規定宣告沒收，於全部或一部
         不能沒收或不宜執行沒收時，追徵其價額。
   （二）依洗錢防制法第18條、刑法施行法第10之3 條之規定
         ，洗錢防制法關於沒收之規定應優先於刑法相關規定
         。亦即就洗錢行為標的之財物或財產上利益，均應依
         洗錢防制法第18條規定予以沒收；至洗錢行為本身之
         犯罪所得或犯罪工具之沒收，以及發還被害人及善意
         第三人之保障等，即適用104 年12月30日及105 年6 
         月22日修正公布之中華民國刑法沒收專章之規定。經
         查本件被告尚未將被害人遭詐款項領出交付蔡佳翰時
         ，即為警查獲，而被害人業將遭詐款項取回，亦如前
         述，從而，被告就本件洗錢行為標的之財物，難認有
         事實上之管領、處分權，此部分自無庸依洗錢防制法
         第18條第1 項前段規定宣告沒收。
七、不另為無罪諭知部分：
   （一）檢察官認被告另基於參與犯罪組織之犯意，於110年4
         月間加入蔡佳翰所屬詐欺集團，共同組成3人以上具有
         持續性、牟利性及結構性之詐欺犯罪組織，由被告負
         責提領被害人之受騙款項之所為，亦涉犯組織犯罪防
         制條例第3條第1項後段之參與犯罪組織罪嫌等語。
   （二）犯罪事實應依證據認定之，無證據不得認定犯罪事實
         ；不能證明被告犯罪或其行為不罰者，應諭知無罪之
         判決。刑事訴訟法第154條第2項、第301條第1項分別
         定有明文。又事實之認定，應憑證據，如未能發現相
         當證據，或證據不足以證明，自不能以推測或擬制之
         方法，為裁判基礎（最高法院108年度台上字第3418號
         刑事判決意旨參照）。
   （三）訊據被告辯稱：我與蔡佳翰是朋友關係，蔡佳翰告訴
         我其因工作需要金融帳戶，所以向我借用帳戶；我只
         是因為朋友間的幫忙才會協助蔡佳翰，我不知道自己
         加入詐騙集團，我從頭到尾就是跟蔡佳翰接觸等語（
         見偵字41537卷第17至21頁、173至175頁，金訴字卷第
         42頁）。經查，被告係經蔡佳翰指示交付帳戶並提領
         贓款，雖已預見所為涉及詐欺取財、一般洗錢犯行，
         有如前述，然此並不意謂被告即有加入該詐欺集團犯
         罪組織之行為或意欲，且觀察被告與蔡佳翰之對話內
         容紀錄，雖有出現「我要報車」之對話內容，然尚難
         證明被告對於系爭詐欺集團之組織性、結構性有所認
         識或可預見，復依卷內其他證據資料，亦無積極證據
         可證被告確有加入該詐欺集團犯罪組織之行為或意欲
         ，故依罪證有疑利歸被告之原則，應尚無從遽認被告
         交付帳戶、提領款項之行為即有參與犯罪組織之主觀
         犯意及客觀犯行。從而，檢察官所指被告參與犯罪組
         織犯行，尚未達於通常一般之人均不致有所懷疑，而
         得確信為真實之程度，不能使本院得有罪之確信，核
         屬不能證明被告此部分犯罪，原應為被告此部分無罪
         之諭知，惟起訴意旨認被告此部分行為如成立犯罪，
         與被告前開經起訴論罪部分有想像競合之裁判上一罪
         關係，爰不另為無罪之諭知。
貳、免訴部分
一、公訴意旨略以：被告宋承豫提供土銀帳戶予蔡佳翰使用，嗣
    蔡佳翰所屬真實身分不詳詐欺集團成員並以附表所示方式對
    告訴人何雨甄詐欺取財部分，被告亦涉犯刑法第339條之4第
    1項第2款三人以上共同詐欺取財、洗錢防制法第14條第1項
    洗錢、組織犯罪防制條例第3條第1項後段參與犯罪組織等罪
    嫌。
二、查被告基於幫助詐欺取財、幫助洗錢之故意，於110年4月間
    提供土銀帳戶予蔡佳翰及蔡佳翰所屬之詐欺集團使用，嗣該
    詐欺集團不詳成員對何雨甄施詐，使何雨甄陷於錯誤而匯款
    至土銀帳戶內之行為，業經本院以110年度壢簡字第1642號
    判決處有期徒刑3月，於111年8月9日確定，經本院調閱該案
    件卷宗屬實，有前開判決書及臺灣高等法院被告前案紀錄表
    存卷可查，該案認定被告為幫助犯乙節固與本案有別，惟就
    詐欺告訴人何雨甄部分核與附表所示犯行為同一事實，是本
    案附表所示犯行自應為前開110年度壢簡字第1642號判決效
    力所及，依刑事訴訟法第302條第1款規定，應就此部分為諭
    知免訴，如主文第2項所示。
據上論斷，應依刑事訴訟法第273條之1第1項、第299條第1項前
段、第302條第1款，判決如主文。　　
本案經檢察官賴穎穎提起公訴，檢察官劉倍到庭執行職務。
中　　華　　民　　國　　111 　年　　11　　月　　17　　日
            刑事第十二庭    法　官　曾淑君
以上正本證明與原本無異。
如不服本判決應於收受判決後20日內向本院提出上訴書狀，並應
敘述具體理由。其未敘述上訴理由者，應於上訴期間屆滿後20日
內向本院補提理由書(均須按他造當事人之人數附繕本)「切勿逕
送上級法院」。
                            書記官　姚承瑋
中　　華　　民　　國　　111 　年　　11　　月　　18　　日



附表：
告訴人 時間 詐騙手法 遭詐款項 何雨甄 110年4月21日下午1時15分 利用LINE通訊軟體，向告訴人佯稱NFA金控有美金投資獲利機會，使告訴人陷於錯誤並匯款至土銀帳戶內。 4萬元。 

附錄本件論罪科刑法條：洗錢防制法第14條、刑法第339條。
洗錢防制法第14條
有第二條各款所列洗錢行為者，處7年以下有期徒刑，併科新臺
幣5百萬元以下罰金。
前項之未遂犯罰之。
前二項情形，不得科以超過其特定犯罪所定最重本刑之刑。

中華民國刑法第339條
（普通詐欺罪）
意圖為自己或第三人不法之所有，以詐術使人將本人或第三人之
物交付者，處5年以下有期徒刑、拘役或科或併科50萬元以下罰
金。
以前項方法得財產上不法之利益或使第三人得之者，亦同。
前二項之未遂犯罰之。